臺灣高雄地方法院刑事判決　　　　　　　 94年度易字第356號
公　訴　人　臺灣高雄地方法院檢察署檢察官
被　　　告　甲○○
下列被告因詐欺案件，經檢察官聲請以簡易判決處刑（93年度偵
字第14375 號、第15208 號），本院認不應以簡易判決處刑，改
依通常程序審理，判決如下：
    主  文
甲○○連續幫助連續意圖為自己不法之所有，以詐術使人將本人
之物交付，處有期徒刑參月，如易科罰金，以參佰元折算壹日。
    事  實
一、甲○○於民國93年5 月某日見某報紙分類廣告欄刊登有收購
    存簿之廣告，即依該廣告上所刊登之電話去電詢問，由真實
    姓名年籍不詳自稱「阿宏」之成年男子告以甲○○如出售金
    融機構帳戶並交付該等帳戶之存摺、提款卡、密碼等供其使
    用，每出售帳戶一本可得新台幣（下同）1,500 元，甲○○
    因缺錢花用，可預見將自己所有之金融郵局機構帳戶之存摺
    、提款卡及印鑑等物提供「阿宏」等人使用，可能幫助他人
    遂行詐欺取財之犯罪目的，竟仍基於縱有人以其金融郵局帳
    戶實施詐欺犯罪亦不違背其本意之幫助概括犯意，連續為下
    列行為：
  (一)於93年5 月22日，在位於高雄市○鎮區○○路132 號之華南
    商業銀行籬仔內分行（下稱華南銀行）申請帳號0000000000
    00號之帳戶，並取得存摺、提款卡後，旋於同日某時，在高
    雄市○○區○○路與林森路口附近，以1,500 元之代價，將
    上開帳戶及提款卡、存摺、密碼等出售予前開年籍不詳自稱
    「阿宏」之成年男子，而據此獲利1,500 元。嗣該名自稱「
    阿宏」之成年男子夥同其他不詳姓名之人，於93年5 月26日
    ，由該集團中不詳之人假冒金融卡中心之人員向丙○○訛稱
    其金融卡資料外洩，需更改密碼等語，使丙○○誤信為真，
    遂依指示持其所有提款卡至臺北市○○路○段155 巷57號台
    大公館醫院內之提款機操作更改密碼，因而接續將帳戶內存
    款3 筆分別為99 ,988 元、99,988元及43771 元匯出，其中
    2 筆各為99,988元係匯至甲○○所提供之前開華南銀行帳戶
    內，另一筆則匯至不詳人所申設之帳號000000000000號帳戶
    內，並遭該集團成員分次提領一空，使丙○○共計被詐得
    243, 747元，始知受騙並報警處理。
  (二)於93年5 月22日後之某日，在高雄市○○區○○路與林森路
    口附近，將其於84年4 月6 日在高雄市○鎮區○○街149 號
    英德街郵局申請開立之局號000000-0號、帳號000000-0號儲
    金帳戶之存摺、金融卡、密碼等，以1,500 元之代價售予前
    開年籍不詳自稱「阿宏」之成年男子使用，而據此獲利1,50
    0 元。嗣該名自稱「阿宏」之成年男子夥同其他不詳姓名之
    人，於93年7 月6 日下午，由該集團中不詳之人，傳訊「中
    華電信公司民營化，將退還行動電話保證金」等內容之簡訊
    予乙○○，使乙○○誤以為真，遂依該簡訊所載之電話與該
    詐欺集團之不詳人員聯絡，並依指示持其所有提款卡至新竹
    科學園區寶山大崎郵局之提款機操作轉帳退還保證金，因而
    將帳戶內存款99,965元匯至甲○○所提供前開英德街郵局帳
    戶，並遭該集團成員分次提領一空，乙○○始知受騙。
二、案經高雄市政府警察局前鎮分局報請臺灣高雄地方法院檢察
    署檢察官偵查後請簡易判決處刑，本院認不應以簡易判刑，
    改依通常程序審理。
    理  由
一、右揭事實，業據被告甲○○於本院審理中坦認不諱（見本院
    卷第44-45 頁），並有被告前開帳戶之郵政存簿儲金立帳申
    請書、客戶歷史交易清單、華南銀行未登摺交易明細查詢單
    等各1 份（見警卷第5 、10頁、警卷第8 頁）在卷可稽
    ，且被害人丙○○、乙○○分別於前開時、地，按自稱金融
    卡中心或中華電信公司人員之指示持其提款卡至提款機操作
    更改密碼或轉帳退還保證金，因而將帳戶內存款匯至被告所
    提供之上開華南銀行或英德街郵局帳戶等情，亦據被害人丙○○、乙○○於警詢中指訴明確（見警卷第6 頁、警卷
    第4-5 頁），並有乙○○提出之中華郵政公司自動櫃員機儲
    戶交易明細表1 紙在卷可憑（見警卷第10頁），足見被告
    確有提供其上開華南銀行及英德街郵局帳戶，供姓名年籍不
    詳自稱「阿宏」之成年男子等人組成之犯罪集團作為詐欺取
    財之工具，是被告上開自白核與事實相符，應堪採信。本案
    事證明確，被告犯行，堪以認定。
二、查上開某詐欺集團以前揭詐術向被害人丙○○、乙○○施騙
    ，致被害人丙○○、乙○○均陷於錯誤，匯款入被告之銀行
    、郵局帳戶，所為係犯刑法第339 條第1 項之詐欺取財罪。
    被告提供其本人之存摺予他人犯罪，將詐騙款項匯入該帳戶
    內，並不等同被告向告訴人施以欺罔之詐術行為，且亦無證
    據證明被告有參與詐欺取財犯行之構成要件行為，其所為僅
    對於該集團遂行詐欺取財犯行資以助力，核其所為，係犯刑
    法第30條第1 項前段、第339 條第1 項詐欺罪之幫助犯，依
    刑法第30條第2 項規定，按正犯之刑減輕之。該詐騙集團先
    後向被害人丙○○、乙○○等詐騙之詐欺取財行為，均時間
    緊接，所犯係構成要件相同之罪，顯基於概括犯意反覆為之
    ，應論以連續犯，被告所為應係幫助連續（最高法院87 年
    度台上字第3865號判決參照）。再被告先後2 次提供帳戶予
    他人之幫助詐欺行為，亦時間緊接，手法相同，觸犯構成要
    件相同之罪名，顯係基於概括犯意反覆為之，為連續犯，應
    依刑法第56條規定，以一罪論並加重其刑。爰審酌被告提供
    存摺帳戶幫助他人犯罪，致使真正犯罪者難以被查獲，助長
    社會犯罪風氣，惟念其犯後坦承犯行，尚知悔悟等一切情狀
    ，量處如主文所示之刑，並諭知易科罰金之折算標準，以資
    懲儆。至被告所交付之前開帳戶存摺、提款卡，雖係供犯罪
    所用之物，然既已交付該犯罪集團人員使用，顯已移轉其所
    有權予前揭集團人員，而非被告所有，且均非違禁物，亦無
    證據足資證明係屬應沒收之物，又因幫助犯不適用責任共同
    之原則，對正犯所有供犯罪所用或因犯罪所得之物，勿庸併
    為沒收之宣告（最高法院88年度臺上字第6234號判決參照）
    ，爰不另為沒收之宣告，併予敘明。
六、公訴意旨另以：被告另於93年6 月4 日在高雄市○鎮區○○
    路482 號中國信託商業銀行前鎮分行（下稱中國信託銀行）
    申辦帳號000000000000號帳戶存摺後，在不詳地點，將上揭
    所開立之中國信託銀行帳戶存摺、金融卡及密碼，以1,500
    元之代價出售予前開年籍不詳自稱「阿宏」之成年男子，因
    認被告此部份犯行亦涉犯刑法第30條第1 項、第339 條第1
    項之幫助詐欺取財罪嫌等語。惟查：
  (一)按犯罪事實應依證據認定之，無證據不得認定其犯罪事實，
    不能證明被告犯罪或其行為不罰者，應諭知無罪之判決，刑
    事訴訟法第154 條第2 項及第301 條第1 項分別定有明文。
    另按在訴訟上用以證明事實之證據，須於通常一般之人均不
    致於有所懷疑，而得確信其為真實之程度者，始得據以為有
    罪之認定；倘其證明尚未達到此一程度，而有合理之懷疑存
    在，致使無從為有罪之確信時，即應為無罪之判決（最高法
    院76年臺上字第4986號判例要旨參照）；又刑法上之幫助犯
    ，以正犯已經犯罪為構成要件，故幫助犯無獨立性，如無他
    人犯罪行為之存在，幫助犯即無由成立（最高法院60年臺上
    字第2159號判例要旨參照）。
  (二)被告雖於本院審理時陳稱，其有於前揭時、地將上揭銀行帳
    戶存摺交售予前開年籍不詳自稱「阿宏」之成年男子，並有
    被告上開中國信託銀行存摺及金融卡影本、及該帳戶交易明
    細資料各1 份在卷可參（見警卷第9-12頁、本院卷第13頁
    ），然遍查全卷並無任何「阿宏」或其所屬之詐欺集團利用
    被告提供之前揭帳戶存摺為詐欺犯罪之證據，是正犯即「阿
    宏」或其所屬之集團成員並未構成詐欺取財犯行，依前揭說
    明，既無正犯存在，本院自無從僅憑被告提供前揭銀行帳戶
    存摺，逕為認定被告另有幫助詐欺之犯行。
  (三)綜上所述，本件依公訴人所指之上開證據並不足以認定被告
    有何公訴人所指此部分之犯行，此外，公訴人復未提出其他
    證據以資證明被告確有其所訴此部分之犯行，應認不能證明
    被告此部分犯罪，依法原應為被告此部分無罪之諭知，惟公
    訴人認此部分，與前開起訴論罪部分，有連續犯之裁判上一
    罪關係，爰不另為無罪之諭知，併此敘明。
據上論斷，應依刑事訴訟法第452 條、第299 條第1 項前段，刑
法第56條，第339 條第1 項、第30條第1項 、第2 項、第41條第
1 項前段，罰金罰鍰提高標準條例第1 條前段、第2 條，判決如
主文。
本案經檢察官吳協展到庭執行職務。
中　　華　　民　　國　　94　　年　　8 　　月　　18　　日
                  刑事第一庭  審判長法　官  裕斗
                                    法  官  方百正
                                    法  官  廖純卿
以上正本證明與原本無異。
如不服本判決，應於判決送達後10日內，向本院提出上訴狀。
中　　華　　民　　國　　94　　年　　8 　　月　　22　　日
                                    書記官  劉企萍
附錄論罪科刑法條
中華民國刑法第339條第1項
意圖為自己或第三人不法之所有，以詐術使人將本人或第三人之
物交付者，處5 年以下有期徒刑、拘役或科或併科1 千元以下罰
金。
